【裁判字號】    98,交聲,3864
【裁判日期】    981014
【裁判案由】    聲明異議
【裁判全文】
臺灣臺中地方法院交通事件裁定        98年度交聲字第3864號
原處分機關  交通部公路總局臺中區監理所豐原監理站
受處分人    甲○○
上列受處分人因違反道路交通管理處罰條例案件，對於交通部公
路總局臺中區監理所臺中市監理站於民國98年9 月16日所為之裁
決（豐監稽違字第裁63-HD0000000號），聲明異議，本院裁定如
下：
    主  文
原處分關於吊扣汽車駕駛執照拾貳個月部分撤銷。
甲○○汽車駕駛人，駕駛輕型機器腳踏車經測試檢定酒精濃度超
過規定標準，吊扣輕型機器腳踏車駕駛執照拾貳個月。
    理  由
一、原處分意旨略以：受處分人甲○○駕駛車牌號碼EZC-065 號
    輕型機器腳踏車，於民國98年9月9日22時24分許，在臺中縣
    大雅鄉○○路與科雅路口處，因「酒後駕車，經儀器測定呼
    氣酒精濃度達0.29mg/L」之違規，臺中縣警察局交通警察隊
    以中縣警交字第HD0000000 號違反道路交通管理事件通知單
    舉發。查受處分人重型機車駕駛執照已因他案為本站註銷，
    因其領有普通小行車駕駛執照，本站僅依交通部94年9 月15
    日交路字第0940051433號函所示「已領有汽機車駕駛執照之
    駕駛人，其駕車有違反道路交通管理處罰條例第35條之行為
    者，當依該條例規定，處以罰鍰及吊扣（銷）駕駛之執照處
    」，嗣於98年9月6日以裁監稽違字第裁63-HD0000000號裁決
    書，依道路交通管理處罰條例第35條第1項第1款規定、第24
    條第1項第2款（裁決書漏載「第24條第1項第2款」，應予補
    充更正），裁處受處分人新臺幣（下同）15,000元，吊扣其
    小型車普通駕駛執照12個月，並施以道安講習，逾期則依裁
    決書處罰主文規定裁處云云。
二、受處分人異議意旨則以：道路交通管理處罰條例第68條業經
    修正，受處分人因駕駛輕型機器腳踏車違規，卻被吊扣小型
    車普通駕駛執照，請求撤銷原處分關於吊扣小型車普通駕照
    等語。
三、按汽車駕駛人有飲用酒類後其吐氣所含酒精濃度超過每公升
    0.25毫克以上者，不得駕車，又汽車駕駛人，駕駛汽車經測
    試檢定酒精濃度超過規定標準者，處15,000元以上60,000元
    以下罰鍰，並當場移置保管該汽車及吊扣其駕駛執照一年。
    道路交通安全規則第114條第2款、道路交通管理處罰條例第
    35條第1項第1款分別定有明文。
四、復按前揭條文所稱之「駕駛執照」，依95年3月1日修正施行
    前之道路交通管理處罰條例第68條規定：「汽車駕駛人，因
    違反本條例及道路交通安全規則之規定，受吊扣或吊銷駕駛
    執照處分時，吊扣或吊銷其持有各級車類之駕駛執照。」係
    指違規人持有之各級車類駕駛執照均應予吊扣。惟修正後之
    該條文內容為：「汽車駕駛人，因違反本條例及道路交通安
    全規則之規定，受吊銷駕駛執照處分時，吊銷其持有各級車
    類之駕駛執照。」業已刪除「吊扣或」等字。是依現行條文
    之解釋，受吊銷駕駛執照處分者，仍維持吊銷其持有之各級
    車類駕駛執照，至於受吊扣駕駛執照處分者，則僅吊扣其違
    法或違規當時所駕駛車輛之駕駛執照，不再吊扣其持有之各
    級車類駕駛執照。且道路交通管理處罰條例第35條第1項第1
    款前段既將當場移置保管該汽車及吊扣其駕駛執照併列，而
    不稱「吊扣其各級車類之駕駛執照」，解釋上當係指與該移
    置保管汽車同一等級之汽車駕駛執照而言，不得任意擴張解
    釋。至於受處分人僅領有大貨車職業駕駛執照，致無較低級
    車類之自用小客車駕駛執照可供吊扣，此係源於道路交通安
    全規則關於「一照原則」之駕照管理問題，要不能因執行困
    難或法規漏洞，即置立法修正通過之條文不予遵守適用，遽
    擴張解釋認應吊扣受處分人之各級車類駕駛執照（參臺灣高
    等法院臺中分院97年度交抗字第349號裁定）。
五、經查：
  (一)本件受處分人持有小型車普通駕駛執照駕駛上開輕型機器腳
    踏車，經檢測後酒精濃度超過規定標準之違規事實，為受處
    分人所不爭執，亦有臺中縣警察局交通隊以中縣警交字第HD
    0000000 號違反道路交通管理事件通知單、交通部公路總局
    臺中區監理所豐原監理站裁監稽違字第裁63-HD0000000號裁
    決書與送達證書影本各乙份附卷可稽，本件違規事實洵堪認
    定。又受處分人前雖因他案遭註銷重型機車駕駛執照，有本
    院卷附證號查詢機車駕駛資料一份可憑，但受處分人領有小
    型車普通駕駛執照，依道路交通管理處罰條例第61條第1 項
    第4 款之規定，已領有小型車駕駛執照者，得駕駛輕型機器
    腳踏車，受處分人為本件違規行為時，非屬無照駕駛輕型機
    器腳踏車之狀態合先敘明。
  (二)又本件違規行為之時間係98年10月1 日，自應依修正後之道
    路交通管理處罰條例第68條裁處，而該條文修正後既將「吊
    扣」二字刪除，依前揭說明，駕駛人受吊扣駕駛執照處分時
    ，不再吊扣其持有各級車類之駕駛執照，故原處分機關於作
    成吊扣駕駛執照處分時，應就行為人所應吊扣之駕駛執照種
    類明確指示，始符合依法行政原則。茲本件受處分人係駕駛
    輕型機器腳踏車違規，所受之處分應為限制其駕駛輕型機器
    腳踏車之權利，即吊扣其輕型機器腳踏車駕駛執照。
六、綜上所述，原處分機關關於吊扣受處分人汽車駕駛執照12個
    月之處分，僅能吊扣受處分人違規時之輕型機器腳踏車駕駛
    執照，不得吊扣其小型車普通駕駛執照，原處分機關不察，
    逕為吊扣受處分人之小型車普通駕駛執照12個月，顯非適法
    ，從而，本件異議為有理由，爰撤銷原處分，並改諭知如主
    文第2項所示之處罰。
據上論斷，應依道路交通管理處罰條例第87條第2 項，道路交通
案件處理辦法第20條前段，裁定如主文。
中    華    民    國    98    年    10    月    14    日
                  交通法庭    法  官  高英賓
上正本證明與原本無異。
如不服本裁定，應於收受送達後5 日內向本院提出抗告狀。
                              書記官  司立文
中    華    民    國    98    年    10    月    14    日


司法院資訊處製作；財團法人民間司法改革基金會備份。
